臺灣臺北地方法院刑事判決　　　　　　　94年度易字第1273號
公　訴　人　臺灣臺北地方法院檢察署檢察官
被　　　告　甲○○
上列被告因詐欺案件，經檢察官聲請以簡易判決處刑（93年度偵
字第15191 號），本院認不宜簡易判決處刑，改依通常程序審理
，嗣本院於準備程序中經訊問被告自白犯罪後，並經本院合議庭
裁定認為宜以簡式審判程序審理，判決如下：
    主    文
甲○○連續幫助意圖為自己不法之所有，以詐術使人將本人之物
交付，處有期徒刑伍月，如易科罰金，以參佰元折算壹日。
    事    實
一、甲○○明知真實姓名年籍不詳自稱「小張」之成年男子等人
    所組成之詐騙集團係以買受他人之郵局及銀行帳戶存摺，供
    不法之使用，竟因缺錢花用而基於連續幫助渠等詐欺之不確
    定概括犯意，自民國92年7 月底某日起（聲請簡易判決處刑
    書誤載為91年某月），有下列犯行：(1)於92年7 月底某日，
    循中國時報分類廣告刊載之電話與綽號「小張」之男子聯繫
    後，而於92年8 月1 日至臺北市○○區○○路218 號之第一
    商業銀行長安分行（下稱第一銀行），開立帳號0000000000
    0 號帳戶後，隨即於同日下午，在臺北市西門町紅樓戲院門
    口，將上開帳戶存摺（含金融卡及密碼），以新臺幣（下同
    ）1 千5 百元之代價，出售與綽號「小張」之男子，供該詐
    騙集團作為騙取不特定人匯款之用。嗣於同年月19日下午2
    時25分許，由該詐騙集團中之真實姓名年籍不詳之成年男子
    以林文殿（另案經檢察官通緝中）所申辦之00-00000000 號
    電話，假冒國稅局退稅名義方式，向乙○○佯稱其先生有退
    稅之現金支票未領取，並指示乙○○以00-00000000 號之電
    話與「張課長」聯絡退稅事宜，致乙○○陷於錯誤，而持其
    所有之土地銀行長安分行，帳號000000000000000 號金融卡
    ，至該分行內之提款機，依「張課長」指示操作按鍵，匯款
    轉帳8 萬9 千8 百88元至甲○○上揭第一銀行帳戶內。嗣因
    乙○○發覺帳戶存款減少，始知受騙。(2)於92年8 月1 日，
    另循中國時報分類廣告刊載之電話與綽號「小張」之男子聯
    繫後，隨即攜帶其所有之帳號第00000000000000號天母郵局
    郵政存簿儲金簿（含提款卡及密碼），再次至臺北市西門町
    紅樓戲院門口，以2 千5 百元之代價，出售與綽號「小張」
    之男子，供該詐騙集團作為騙取不特定人匯款之用。嗣於同
    年月1 日下午4 時20分許，由該詐騙集團中之真實姓名年籍
    不詳之成年男子以楊鳳棋（另經檢察官為不起訴處分）所申
    辦之00-00000000 號電話至丙○○處，佯稱係郵政總局人員
    ，要求提供帳號以供國稅局退稅之用，並指示丙○○至提款
    機前辦理相關退費事宜，使丙○○陷於錯誤，遂持其所有之
    郵局帳號00000000000000000000344 號提款卡，至臺北縣蘆
    洲市○○街215 號中原路郵局內之提款機，依該男子指示操
    作按鍵，匯款轉帳2 筆共計19萬9 千9 百74元至甲○○前揭
    郵局帳戶內。嗣因丙○○發覺帳戶存款減少，始知受騙。
二、案經臺北市政府警察局報請臺灣臺北地方法院檢察署檢察官
    聲請簡易判決處刑，本院認不宜簡易判決處刑，改依通常程
    序審理，嗣本院於準備程序中經訊問被告自白犯罪後，並經
    本院合議庭裁定認為宜以簡式審判程序審理。
    理　　由
一、前揭事實業據被告甲○○於警詢、偵查、本院準備程序及審
    理時均自始供承不諱，核與被害人乙○○、丙○○於警詢中
    之指訴情節相符。此外，復有第一銀行長安分行93年6 月16
    日（93）一長安字第124 號函、第一銀行長安分行（帳號00
    000000000 號）之開戶印鑑卡、交易明細表、天母郵局（帳
    號00000000000000號）之開戶申請書、交易明細表、被害人
    乙○○土地銀行（帳號000000000000000 號）交易明細表、
    92年8 月19日於土地銀行自動櫃員機之提領紀錄、被害人丙○○郵局帳號00000000000000000000344 號之交易明細表、
    長進資訊股份有限公司94年5 月11日長94字09405001號函暨
    附件（電話號碼：00-00000000 號，申請人：林文殿之身分
    證明文件）及中華電信股份有限公司臺灣北區電信分公司文
    山營運處94年5 月12日文服務字第94C0600028號函暨附件（
    電話號碼：00-00000000 號，申請人：楊鳳棋之客戶資料表
    ）影本各1 份在卷（見臺灣臺北地方法院檢察署93年度偵字
    第15191 號偵查卷第12頁、第59頁、第62頁至63頁、第66頁
    、第68頁至第69頁、第134 頁至第135 頁、第138 頁至第13
    9 頁）可稽。按於金融機構開設帳戶，請領存摺及金融卡一
    事，係針對個人身分之社會信用而予以資金流通，具有強烈
    之屬人性格，而金融帳戶作為個人理財之工具，申請開設並
    無任何特殊之限制，一般民眾皆得以存入最低開戶金額之方
    式申請取得，且同一人均得在不同之金融機構申請數個存款
    帳戶使用，乃眾所週知之事實，依一般人之社會經驗，若遇
    不相熟識之人捨以自己名義申請帳戶，反以高價向其蒐集金
    融帳戶使用，乃甚為怪異且不划算之事，衡情，提供帳戶者
    對於該等帳戶是否係供合法使用，絕無不起疑心之理。本件
    被告對於真實姓名年籍不詳綽號「小張」之成年男子等人所
    組成之詐騙集團，毫無所悉，亦與該男子並不相識，則該名
    男子大費周章以高價向其收購帳戶使用，顯然有不欲人知之
    隱情。況以今日社會，利用手機簡訊、寄送得獎通知等手段
    詐財之事，迭有所聞，被告對此應無不知之理，其對於綽號
    「小張」之男子所屬犯罪集團成員，可能利用他人帳戶從事
    詐騙行為，使偵查機關不易偵查，事前應足以預見，因貪圖
    出售帳戶之高額不正利益，而將其郵局及銀行帳戶存摺及金
    融卡交給該男子使用，顯有容任發生之本意。是被告有幫助
    綽號「小張」之男子等人所組成之詐騙集團，利用其金融機
    構帳戶詐欺之不確定故意甚明。基此，堪認被告之自白核與
    事實相符，自得採為論罪之依據。本件事證已臻明確，被告
    上揭犯行洵堪認定。
二、核被告所為，係犯刑法第30條第1 項、第339 條第1 項之幫
    助詐欺取財罪。被告先後多次幫助詐欺取財之犯行，時間緊
    接，所犯係構成要件相同之罪名，顯係基於概括幫助犯意反
    覆為之，為連續犯，應依刑法第56條之規定，以一罪論，並
    加重其刑。又被告幫助他人犯詐欺取財罪，爰依刑法第30條
    第2 項之規定減輕其刑。被告同時有一種刑之加重事由及一
    種刑之減輕事由，應依刑法第71條第1 項之規定先加後減之
    。爰審酌被告因貪圖私利而提供帳戶幫助詐欺，既助長他人
    犯罪，又增加政府查緝困難，危害財產安全、社會穩定，惟
    念其犯罪後於警詢、偵查、本院準備程序及審理時均能自始
    坦認犯行，態度尚稱良好等一切情狀，量處如主文所示之刑
    ，並諭知易科罰金之折算標準。
據上論斷，應依刑事訴訟法第452 條、第273 條之1 第1 項、第
299 條第1 項前段，刑法第56條、第339 條第1 項、第41條第1
項前段、第30條，罰金罰鍰提高標準條例第1 條前段、第2 條，
判決如主文。
本案經檢察官黃紋綦到庭執行職務。
中　　華　　民　　國　　94　　年　　10　　月　　5 　　日
                  刑事第七庭法  官  蔡正雄
上正本證明與原本無異。
如不服本判決，應於判決送達後10日內向本院提出上訴狀（應抄
附繕本）。告訴人或被害人如對於本判決不服者，應具備理由請
求檢察官上訴，其上訴期間之計算係以檢察官收受判決正本之日
期為準。
                            書記官  葉潔如
中　　華　　民　　國　　94　　年　　10　　月　　5 　　日
附錄本案論罪科刑所依據之法條：
中華民國刑法第339條
(普通詐欺罪)
意圖為自己或第3 人不法之所有，以詐術使人將本人或第3 人之
物交付者，處5 年以下有期徒刑、拘役或科或併科1 千元以下罰
金。
以前項方法得財產上不法之利益或使第3 人得之者，亦同。
前2 項之未遂犯罰之。
